【裁判字號】    95,易,551
【裁判日期】    950927
【裁判案由】    竊盜
【裁判全文】
臺灣彰化地方法院刑事判決        九十五年度易字第五五一號
公  訴  人  臺灣彰化地方法院檢察署檢察官
被      告  柳文獻
                    （另案在臺灣雲林第二監獄執行中）
上列被告因竊盜案件，經檢察官提起公訴（九十五年度偵字第二
二一三號），本院判決如下：
    主  文
柳文獻無罪。
    理  由
一、公訴意旨略以：被告柳文獻基於為自己不法所有意圖之竊盜
    犯意，於不詳時間，在不詳地點，攜帶客觀上足以對人之生
    命、身體、安全構成威脅，具有危險性之兇器香蕉刀五支、
    鉗子一支、一字型扳手二支、手套十個及破壞剪一支等物，
    竊取臺灣電力股份有限公司（以下簡稱臺電公司）所有之電
    纜線共計四百九十三公斤，得手後，放置在彰化縣埔心鄉○
    ○村○○路○段二四八號之廢棄空屋內，嗣其於民國九十四
    年十一月二十二日上午七時許，在彰化縣社頭鄉○○路上某
    處遇見甲○○（所涉收受贓物罪嫌，另移併法院審理），乃
    告知甲○○前往上址幫忙剝除電纜線外皮，迨同日下午四時
    三十分許，甲○○獨自一人前往上址，以被告於上址所留下
    之香蕉刀五支、鉗子一支、一字型扳手二支、手套十個及破
    壞剪一支等物，將上開失竊電纜線外皮剝除，準備抽出銅線
    後加以變賣時，恰為巡邏員警當場查獲，並查扣上開電纜線
    （已由警方交由臺電公司人員曾塗城代為領回）及工具，始
    經警循線查獲被告，因認被告涉有刑法第三百二十一條第一
    項第三款之攜帶兇器竊盜罪嫌。
二、按犯罪事實應依證據認定之，無證據不得認定犯罪事實，刑
    事訴訟法第一百五十四條第二項定有明文。復按所謂認定犯
    罪事實之證據，係指足以認定被告確有犯罪行為之積極證據
    而言，該項證據自須適合於被告犯罪事實之認定，始得採為
    斷罪資料；又事實之認定，應憑證據，如未能發現相當證據
    ，或證據不足以證明，自不能以推測或擬制之方法，以為裁
    判基礎，最高法院二十九年上字第三一０五號、四十年臺上
    字第八六號判例著有明文。復按認定犯罪事實所憑之證據，
    無論係直接證據或間接證據，其為訴訟上之證明，須於通常
    一般之人均不致有所懷疑，而得確信其為真實之程度者，始
    得據為有罪之認定，倘其證明尚未達到此一程度，而有合理
    性之懷疑存在時，法院復已就其心證上之理由予以闡述，敘
    明其如何無從為有罪之確信，因而為無罪之判決者，不得遽
    指為違法，最高法院七十六年臺上字第四九八六號著有判例
    。
三、公訴人認被告涉有上開竊盜罪嫌，無非係以有證人甲○○於
    警、偵訊之證述、證人即臺電公司人員曾塗城於警詢之證述
    、贓物認領保管單一紙及查獲現場照片十一幀在卷可稽，及
    有前開為警起獲之香蕉刀五支、鉗子一支、一字型扳手二支
    、手套十個及破壞剪一支扣案可佐為其論據。惟訊據被告柳
    文獻堅決否認涉有何前揭竊盜犯行，辯稱：伊未曾去過警方
    查獲甲○○之彰化縣埔心鄉○○村○○路○段二四八號廢棄
    空屋，也沒有叫甲○○去上開處所剝除電纜線的外皮，扣案
    之香蕉刀五支、鉗子一支、一字型扳手二支、手套十個及破
    壞剪一支均非其所有，伊並無竊取上開臺電公司所有電纜線
    之行為等語。
四、經查：
（一）本件有關以下所引用被告以外之人於審判外之言詞或書面
      陳述，而不符合刑事訴訟法第一百五十九條之一至第一百
      五十九條之四之規定者，業經公訴人及被告於本院準備程
      序明示同意作為證據，且均經本院於審理時當庭直接提示
      而為合法之調查，公訴人及被告亦未於言詞辯論終結前聲
      明異議，本院審酌前開證據作成或取得之狀況，並無非法
      或不當取證之情事，且亦無顯不可信之情況，故認為適當
      而均得以作為證據，是前開證據依刑事訴訟法第一百五十
      九條之五之規定，均具有證據能力，先予敘明。
（二）上開警方於九十四年十一月二十二日下午四時三十分許，
      在彰化縣埔心鄉○○村○○路○段二四八號空屋查獲甲○
      ○時所起獲之電纜線四百九十三公斤，係臺電公司所有而
      不知於何時、地失竊之電纜線，並已由警方交由曾塗城代
      臺電公司領回等情，固據證人曾塗城於警詢證述明確，並
      有贓物認領保管單一紙在卷可憑。然因證人曾塗城證稱上
      開電纜線失竊之時、地不明，且未指述竊盜者係何人，是
      證人曾塗城之前開證述，自不足以作為被告有竊盜臺電公
      司上開電纜線之不利事證。
（三）又警方於九十四年十一月二十二日下午四時三十分許，在
      彰化縣埔心鄉○○村○○路○段二四八號空屋內起獲上開
      臺電公司失竊之電纜線時，被告並未在場，現場僅有甲○
      ○一人等情，已據證人甲○○於警詢證述明確，並有現場
      照片十一幀在卷可憑。雖證人甲○○於警詢證稱：「警方
      在現場查獲之電纜線是何人竊取的？數量為何？）是柳文
      獻竊取的。電纜線重量為四九三公斤。．．．（問：你為
      何會知道是柳文獻竊取電纜線？）是柳文獻親口告訴我他
      竊取一批電纜線，要我到他竊取得存放置彰化縣埔心鄉○
      ○村○○路○段二四八號廢棄空屋內，幫忙剝除電線外殼
      。．．．警方人員在現場查獲之工具都是柳文獻所有。」
      云云，然證人甲○○於偵訊時則具結改稱：「（問：（提
      示）對於本身三次警詢筆錄有無意見？）筆錄提到我說柳
      文獻去偷這些電纜線，事實應該不是這樣，事實是我去到
      現場時，警方查扣的工具就已經在那裏了，工具都不是我
      的，我不清楚那些電纜線是否柳文獻偷的，因為我沒看到
      。．．．扣案的工具是誰的我不清楚。」等語，是證人甲
      ○○於警、偵訊之證述，先、後已有未符；又公訴人於偵
      查中曾發交警方就本案之扣案物品及查扣地點予以採集指
      紋，以確認有無被告之指印，惟經承辦員警楊閔吉回以：
      因採證之地點老舊，且屬開放空間，採證困難，並未採得
      指紋等情，亦有本院公務電話紀錄一份在卷可憑；再證人
      黃進和於警詢時證述：彰化縣埔心鄉○○村○○路○段二
      四八號房屋係其父親所有，目前無人住居，該處大門已損
      壞、尚未修復，警方在該屋內起獲之電纜線及工具一批，
      其不知係何人所有，其曾因在甲○○大哥所經營的公司結
      識甲○○，然並未同意甲○○進入並使用上開房屋，至於
      「柳文獻」之人，其則不認識等語。
（四）綜上所陳，被告於警、偵訊、本院準備程序及審理時，始
      終堅決否認有竊取前開電纜線之犯行，又證人甲○○雖於
      警詢指證曾聽聞被告自承有竊取上開電纜線云云，然於偵
      訊時則改為證稱其於警詢提到被告有竊取電纜線之行為並
      非屬實等語，且證人甲○○就扣案之工具是否被告所有一
      節，於警詢、偵訊時之證述並不相同，亦乏被告有供以竊
      盜之事證，再警方於彰化縣埔心鄉○○村○○路○段二四
      八號房屋查獲甲○○持有上開臺電公司失竊之電纜線時，
      被告並未在場，且警方於查獲現場之房屋亦未能發現被告
      之指紋，復參以證人黃進和於警詢證述其並不認識被告，
      然與在其父親所有之前址房屋為警查獲之甲○○互有認識
      等語，實尚難以因本案涉有刑事責任而具有利害關係之甲
      ○○，於警、偵訊之內容有所不符而有瑕疵之單一指證，
      即遽予率認被告涉有竊取前開電纜線之罪嫌。此外，復查
      無其他積極確切之證據，足資證明被告有何公訴人起訴事
      實所載之竊盜犯行，不能證明被告犯罪，揆諸前揭說明，
      自應諭知被告無罪之判決，以免冤抑。
據上論斷，應依刑事訴訟法第三百零一條第一項，判決如主文。
本案經檢察官陳茂亭到庭執行職務
中    華    民    國  九十五  年   九   月    二十七  日
                  刑事第二庭    審判長法官  王義閔
                                法      官  林欣苑
                                法      官  李雅俐
以上正本證明與原本無異。
如不服本判決，應於判決送達後十日內，向本院提出上訴狀（應
附繕本），上訴於臺灣高等法院臺中分院。
告訴人或被害人對於判決如有不服具備理由請求檢察官上訴者，
其上訴期間之計算係以檢察官收受判決正本之日期為準。
中    華    民    國  九十五  年   九   月    二十七  日
                                法院書記官  陳秀娟


司法院資訊處製作；財團法人民間司法改革基金會備份。
